【裁判字號】    94,訴,3141
【裁判日期】    950427
【裁判案由】    損害賠償
【裁判全文】
臺灣高雄地方法院民事判決              94年度訴字第3141號
原      告  乙○○
被      告  甲○○
當事人間請求損害賠償事件，本院於民國95年4 月13日言詞辯論
終結，判決如下：
    主      文
原告之訴及假執行之聲請均駁回。
訴訟費用由原告負擔。
    事實及理由
一、原告主張：被告明知原告並未對其有恐嚇之行為，竟以不實
    之證據，向台灣高雄地方法院檢察署遞狀對原告提出恐嚇之
    告訴，意圖使原告受刑事處分，經本院刑事庭以93年度易字
    第1612號刑事判決原告無罪，然被告不服提起上訴，經台灣
    高等法院高雄分院刑事庭以94年度上易字第400 號刑事判決
    駁回被告之上訴確定，被告之誣告行為，使原告必須分別於
    民國93年2 月25日、同年3 月17日、同年6 月29日、同年8
    月4 日、同年12月22日，自新竹縣關西鎮至高雄市政府警察
    局三民一分局、台灣高雄地方法院檢察署及台灣高雄地方法
    院應訊，又分別於94年3 月7 日、同年3 月28日、同年7 月
    27日、同年8 月11日，自台中縣谷關鄉至台灣高雄地方法院
    及台灣高等法院高雄分院應訊，造成原告應訊所需之車資、
    住宿及餐費合計新台幣（下同）26,776元之損害。且因被告
    不當訴訟，造成原告失眠、焦慮、食慾差、精神渙散等精神
    疾病。爰依民法第184 條第1 項及第195 條第1 項規定，請
    求被告應賠償原告車資、住宿及餐費合計26,776元及精神慰
    撫金500,000 元等語。聲明求為判決：（一）被告應給付原
    告526,776 元，及自起訴狀繕本送達翌日起至清償日止，按
    週年利率5 ％計算之利息。（二）訴訟費用由被告負擔。（
    三）原告願供擔保，請准宣告假執行。
二、被告則以：原告對於被告實有恐嚇之行為，雖因法院認事用
    法為原告無罪之諭知，不能因此即謂被告有何侵權之行為，
    況原告因被告提出恐嚇告訴，獲無罪判決確定後，亦對被告
    提出誣告之告訴，業經台灣高雄地方法院檢察署以94年度偵
    字第27233 號處分不起訴等語，資為抗辯。答辯聲明求為判
    決：（一）原告之訴駁回。（二）訴訟費用由原告負擔。（
    三）如受不利判決，願供擔保請准宣告免為假執行。
三、兩造不爭執事項：
（一）被告以原告對其有恐嚇行為，於93年1 月2 日，向台灣高
      雄地方法院檢察署遞狀對原告提出恐嚇之告訴，由該署檢
      察官以93年度偵字第13851 號提起公訴，經本院刑事庭以
      93年度易字第1612號刑事判決原告無罪，被告提起上訴，
      經台灣高等法院高雄分院刑事庭以94年度上易字第400 號
      刑事判決駁回上訴確定。
（二）被告於上開刑事案件所為告訴內容為：原告因追求被告不
      成，自92年5 月起至同年10月止，連續撥打被告之號行動
      電話，以不出聲、只有喘息聲、接通後立即掛斷再重複撥
      號之方式、或以一些下流及辱罵之言語傳簡訊予被告不斷
      騷擾，甚而揚言「出門要小心點，我知道妳家住哪裡」等
      語恐嚇被告，致被告心生畏懼。
（三）原告因被告提出恐嚇告訴，獲無罪判決確定後，亦對被告
      提出誣告之告訴，業經台灣高雄地方法院檢察署以94年度
      偵字第27233 號處分不起訴確定在案。
四、兩造爭執事項：被告向台灣高雄地方法院檢察署對原告提出
    恐嚇告訴之行為，是否符合民法第184 條第1 項侵權行為之
    構成要件？原告得否請求被告賠償其損害？經查：
（一）按因故意或過失，不法侵害他人之權利者，負損害賠償責
      任；不法侵害他人之名譽者，被害人雖非財產上之損害，
      亦得請求賠償相當之金額。民法第184 條第1 項前段、第
      195 條第1 項分別定有明文。次按當事人主張有利於己之
      事實者，就其事實有舉證之責任，民事訴訟法第277 條前
      段定有明文。又民事訴訟如係由原告主張權利者，應先由
      原告負舉證之責，若原告先不能舉證，以證實自己主張之
      事實為真實，則被告就其抗辯事實即令不能，或其舉證尚
      有疵累，亦應駁回原告之請求，最高法院17年上字第917
      號著有判例可資參照。從而，原告自應先舉證證明被告之
      行為符合民法第184 條第1 項前段規範之要件，即具備「
      須有故意或過失」、「須有加害行為」、「行為須不法」
      、「須侵害權利並造成損害」等要件。復按誣告行為對於
      被誣告人之名譽、信用，亦大都有所妨礙，故誣告罪之內
      容，已將妨害名譽及信用之犯罪吸收在內，是若行為人明
      知其為虛偽事實，故意虛構事實，向司法機關為犯罪之訴
      追，致他人名譽、信用受有損害者，係利用司法機關有追
      訴犯罪之職權，以侵害他人權利，自屬侵權行為（最高法
      院87年度台上字第2502號判決意旨參照）。但如對於事實
      有所誤認或以為有此嫌疑，自不得指為虛構事實，難認為
      故意誣告行為，而無成立侵權行為之餘地。
（二）查，依被告所有0000000000號行動電話門號通聯紀錄（附
      於台灣高雄地方法院檢察署93年度他字第846 號卷第19、
      20頁）之記載，原告確有於92年10月間，共計撥打5 次電
      話予被告，第1 次之通話時間為4 秒，第2 次之通話時間
      為0 秒，第3 、4 、5 次之通話時間各為1 秒；另依附於
      台灣高雄地方法院檢察署93年度他字第846 號卷原告自行
      彙整提出之通聯紀錄，原告亦自承於92年3 月間撥打5 次
      電話，並傳送2 則簡訊予被告，同年4 月間傳送2 則簡訊
      予被告，同年5 月間撥打3 次電話予被告，同年6 月間撥
      打2 次電話，並傳送10則簡訊予被告，同年7 月間撥打3
      次電話，並傳送3 則簡訊予被告，同年8 月間撥打2 次電
      話，並傳送3 則簡訊予被告，同年9 月間撥打3 次電話，
      並傳送9 則簡訊予被告，同年10月間撥打1 次電話，並傳
      送1 則簡訊予被告，同年11月間撥打1 次電話，並傳送1
      則簡訊予被告，同年12月間撥打1 次電話予被告，93年1
      月間撥打4 次電話，並傳送1 則簡訊予被告，且撥打予被
      告之通話時間大多未超過1 分鐘，甚有半數之通話時間不
      足1 秒（見上開卷宗第25頁）等情，業經本院依職權調閱
      上開偵查卷宗查核屬實，足見被告提出告訴時所指原告連
      續撥打被告之行動電話，以不出聲、只有喘息聲、接通後
      立即掛斷再重複撥號之方式、或傳簡訊予被告不斷騷擾等
      情，尚非全然無據，縱令其所指訴之事實，嗣經法院評價
      認與恐嚇罪構成要件不符，然原告確有連續撥打被告行動
      電話隨即掛斷及傳送簡訊之行為，被告所提出之告訴內容
      即非屬虛構事實，被告對原告之上開舉動心生畏懼而對原
      告提出告訴，此乃行使憲法所賦予之訴訟權利，難謂有何
      故意或過失，亦非屬不法侵害之行為，揆諸前揭說明，其
      以此提出恐嚇告訴，即與誣告行為有間。從而，原告以遭
      被告誣告為由，依侵權行為之法律關係請求損害賠償，自
      屬無據。次查，原告多次撥打被告行動電話，其通話時間
      不足1 秒，以及多次傳送簡訊予被告，其通話及簡訊內容
      為何，無法得知其確實內容，而原告又未能提出其他證據
      證明被告係以虛構事實而提出恐嚇告訴，參以原告因被告
      提出上開恐嚇告訴，獲無罪判決後，亦向台灣高雄地方法
      院檢察署對被告提出誣告告訴，經該署檢察官認被告所為
      之告訴行為，核與誣告罪之構成要件不符，以94年度偵字
      第27233 號處分不起訴確定在案。故原告主張被告有誣告
      之侵權行為而請求損害賠償，即無可取。
（三）綜上，被告對原告提出恐嚇告訴，其告訴內容並非屬虛構
      事實，，原告復未能舉證證明被告有虛構事實而誣告之行
      為，則原告此部分之主張，與民法侵權行為損害賠償請求
      權之要件不符，其請求自屬無據。
五、綜上所述，被告行使憲法所賦予之訴訟權之行為，與民法侵
    權行為之構成要件有間，從而，原告依據民法第184 條第1
    項前段、第195 條第1 項規定，請求被告應賠償526,776 元
    ，及自起訴狀繕本送達翌日起至清償日止，按年息百分之5
    ％計算之利息，為無理由，應予駁回。其訴既經駁回，則假
    執行之聲請亦失所附麗，應併予駁回
六、本件事證已臻明確，兩造其餘攻擊防禦方法，核與判決結果
    不生影響，爰不一一論述，併此敘明。
七、結論：原告之訴為無理由，依民事訴訟法第78條，判決如主
    文。
中    華    民    國    95    年    4     月    27    日
              民事第二庭  審判長 法  官  鄭月霞
                                 法  官  伍逸康
                                 法  官  邱泰錄
上為正本係照原本作成。
如不服本判決，應於送達後20日內，向本院提出上訴狀並表明上
訴理由，如於本判決宣示後送達前提起上訴者，應於判決送達後
10日內補提上訴理由書（須附繕本）。
中    華    民    國    95    年    4     月    28    日
                                 書記官   林慧君


司法院資訊處製作；財團法人民間司法改革基金會備份。
